【裁判字號】    99,台上,4348
【裁判日期】    990708
【裁判案由】    偽造文書等罪
【裁判全文】
最高法院刑事判決            九十九年度台上字第四三四八號
上  訴  人  甲○○
            乙○○
上 列一 人
選任辯護人  紀復儀律師
            王世宏律師
上列上訴人等因偽造文書等罪案件，不服台灣高等法院中華民國
九十七年九月十一日第二審判決（九十七年度上訴字第三二六三
號，起訴案號：台灣板橋地方法院檢察署九十六年度偵字第一四
四三二、一八二三七號），提起上訴，本院判決如下：
    主  文
上訴駁回。
    理  由
壹、得上訴第三審（即行使偽造私文書）部分
按刑事訴訟法第三百七十七條規定：上訴於第三審法院，非以判
決違背法令為理由，不得為之。是提起第三審上訴，應以原判決
違背法令為理由，係屬法定要件，如果上訴理由書狀並未依據卷
內訴訟資料，具體指摘原判決不適用何種法則或如何適用不當，
或所指摘原判決違法情事，顯與法律規定得為第三審上訴理由之
違法情形，不相適合時，均應認其上訴為違背法律上之程式，予
以駁回。本件原審經審理結果認為上訴人甲○○、乙○○（下稱
上訴人等二人）有原判決事實欄所記載（原判決附表一所示五十
罪）共同行使偽造私文書、詐欺取財（既遂、未遂）之犯行，均
為明確，因而撤銷第一審關於該部分之科刑判決，改判依想像競
合犯等規定，均論上訴人等二人以共同行使偽造私文書，足以生
損害於他人，各共五十罪，並依中華民國九十六年罪犯減刑條例
之規定，均各減為有期徒刑一月，並分別就減得之刑定甲○○應
執行有期徒刑十月、乙○○應執行有期徒刑八月。已詳敘其調查
、取捨證據之結果及憑以認定犯罪事實之心證理由。從形式上觀
察，關於得上訴第三審之行使偽造私文書部分，原判決尚無足以
影響判決結果之違背法令情形存在。上訴人等二人此部分上訴意
旨略以：原判決對於上訴人等二人與「小顏」、「阿冰」間如何
有偽造私文書之犯意聯絡及行為分擔，並未說明理由及依憑之證
據，顯有判決不載理由之違法。甲○○上訴意旨另略以：甲○○
於偵查及第一審中均坦承犯行，表示願意認罪協商，並以存證信
函郵寄匯票賠償被害人，原審竟撤銷第一審之判決改判甲○○較
重之刑，顯有適用法則不當之違法。又甲○○之行為並未獲得任
何不法利益，原審之量刑顯有輕重失衡，違反刑法第五十七條規
定。且甲○○為謀生計一時誤蹈法網，事後已全部賠償被害人損
失並取得被害人之原諒，經此刑之宣告應知警惕而無再犯之虞，
請宣告緩刑，並改諭知易科罰金折算之標準為新台幣（下同）一
千元折算一日，以勵自新云云。惟查：(一)、原判決於事實欄就認
定上訴人等二人與真實姓名年籍不詳綽號「小顏」、「阿冰」之
成年男子共同意圖為自己不法之所有，由甲○○在網站刊登廣告
，招攬得乙○○利用在加油站為不特定顧客加油時，以客戶交付
刷卡消費持有信用卡機會，記下信用卡背面三碼授權碼與信用卡
卡號共十六碼及有效日期等資料，將資料以每筆三百元代價，傳
送予甲○○，甲○○再將資料以每筆五百元代價，傳送予「小顏
」、「阿冰」，再由「小顏」、「阿冰」等在大陸地區以電腦設
備上網，未經真正持卡人之授權，擅自輸入前述資料，向特約商
店在網站上購買不詳商品等情，已於理由欄內詳述所憑之依據包
括：上訴人等二人坦承之詞，及卷附國泰世華商業銀行股份有限
公司交易一覽表與爭議交易聲明書，暨該銀行業務控管部函、「
光華螞蟻市場」、「KIJIJI」網頁列印資料、雅虎國際資訊股份
有限公司傳真資料及APNIC Whois Database網頁查詢函、歷史帳
單彙總查詢、香港商香港上海匯豐銀行股份有限公司函、荷商荷
蘭銀行股份有限公司函、兆豐國際商業銀行股份有限公司函、華
僑銀行股份有限公司信用卡服務部書函附授權交易查詢、美商花
旗銀行股份有限公司函、玉山商業銀行股份有限公司信用卡事業
處函、抄有信用卡卡號紙片、自甲○○電腦處列印之銀行帳戶資
料及電腦列印之信用卡資料等證據，復說明本案乙○○與綽號「
小顏」、「阿冰」等成年男子雖無直接聯絡，惟共同正犯之意思
聯絡，原不以數人間直接發生者為限，即有間接之聯絡者，亦包
括在內。如甲分別邀約乙、丙犯罪，雖乙、丙間彼此並無直接之
聯絡，亦無礙於其為共同正犯之成立，因認上訴人等二人與綽號
「小顏」、「阿冰」等成年男子間，就原判決附表編號一所示犯
行，互有犯意聯絡與行為分擔，均為共同正犯等旨，經核於法並
無不符。上訴人等二人上訴意旨任意指摘原判決有不載理由之違
法云云，均非適法之第三審上訴理由。(二)、量刑之輕重，係實體
法上賦予法院得為自由裁量之事項，原判決已說明上訴人等二人
利用民眾加油刷卡機會，盜取他人信用卡資料，遂行詐欺取財行
為，破壞互信，嚴重毀損加油站商譽，影響金融秩序甚鉅，且其
等盜取信用卡資料逾數百筆，以之犯行使偽造私文書等罪多宗，
第一審就上訴人等二人減刑後之刑期均僅定執行刑有期徒刑六月
，並給予乙○○緩刑之宣告，自嫌輕縱，不符比例及罪刑相當原
則，因認第一審檢察官執此指摘原判決此部分不當，尚非全無理
由，並審酌甲○○有竊盜前科紀錄，經判處有期徒刑五月，緩刑
四年，於九十年十二月十八日確定，嗣緩刑期滿，緩刑之宣告未
經撤銷，刑之宣告失其效力，另乙○○並無前科，有前案紀錄表
在卷可稽，其等二人均正值壯年，不思向上，為牟己利，而以將
抄錄他人之信用卡卡號交付「小顏」、「阿冰」等人使用之方式
侵害如原判決附表一所示持卡人、特約商店及發卡銀行之權益，
嚴重危害社會交易秩序，兼酌以乙○○係聽命於甲○○，所參與
分擔行為程度不及於甲○○，而其等二人犯罪後均坦承犯行，本
件被害人之人數頗多，惟各筆被盜刷信用卡之金額非鉅，且甲○
○業已將如原判決附表一所示被害人遭盜刷金額全部以郵寄匯票
之方式賠償（有存證信函及匯票影本等件在卷足憑），並獲致部
分被害人之諒解，犯罪後態度尚稱良好等一切情狀，在法定刑度
內分別量刑及定其應執行之刑，尚無逾越法律規定範圍或濫用權
限情事，自無不合。甲○○上訴意旨就此指摘，要非上訴第三審
之合法理由。其等就行使偽造私文書部分之上訴均違背法律上之
程式，俱應駁回。次按裁判上一罪案件之重罪部分得提起第三審
上訴，其輕罪部分原雖不得上訴，因審判不可分原則，第三審法
院亦應併予審判，係指重罪部分之上訴合法為前提，如該上訴為
不合法，第三審法院既應從程序上予以駁回，而無從為實體上之
判決，對於輕罪部分自無從適用審判不可分原則，併為實體上審
判。原判決認上訴人等二人想像競合犯刑法第三百三十九條第一
項、第三項詐欺既遂、未遂罪部分，係刑事訴訟法第三百七十六
條第四款所列不得上訴於第三審法院之案件；其等對重罪之行使
偽造私文書罪部分所提起之第三審上訴，既屬不合法而應從程序
上予以駁回，則不得上訴第三審之詐欺部分，已無從併為實體上
審判，自應併予駁回。末按本院既應從程序上為駁回上訴之判決
，甲○○所請宣告緩刑及另定易科罰金之折算標準部分，均無從
斟酌，附此敘明。
貳、不得上訴第三審（甲○○侵占遺失物）部分
按上訴得對於判決之一部為之，未聲明為一部者，視為全部上訴
，刑事訴訟法第三百四十八條第一項定有明文。又同法第三百七
十六條所列各罪之案件，經第二審判決者，不得上訴於第三審法
院，為該法條所明定。本件甲○○就原判決提起上訴，並未聲明
為一部上訴，應視為全部上訴。關於侵占遺失物部分，原審係維
持第一審依刑法第三百三十七條論處罪刑（科罰金五千元）之判
決，核屬刑事訴訟法第三百七十六條第一款之案件。依前揭說明
，既經第二審判決，自不得上訴於第三審法院，甲○○猶提起此
部分上訴，顯為法所不許，應併予駁回。
據上論結，應依刑事訴訟法第三百九十五條前段，判決如主文。
中    華    民    國  九十九  年    七    月    八    日
                      最高法院刑事第九庭
                          審判長法官  邵  燕  玲
                                法官  李  伯  道
                                法官  孫  增  同
                                法官  李  英  勇
                                法官  施  俊  堯
本件正本證明與原本無異
                                      書  記  官
中    華    民    國  九十九  年    七    月   十二   日
                                                      Ｑ

司法院資訊處製作；財團法人民間司法改革基金會備份。
